【裁判字號】    97,訴,1909
【裁判日期】    971224
【裁判案由】    更正土地登記
【裁判全文】
臺北高等行政法院裁定
                                   97年度訴字第1909號
原      告  甲○○
被      告  桃園縣楊梅地政事務所
代  表  人  乙○○主任）住同.
訴訟代理人  丙○○
上列當事人間因更正土地登記事件，原告提起行政訴訟。本院裁
定如下：
    主  文
原告之訴駁回。
訴訟費用由原告負擔。
    理  由
一、按「人民因中央或地方機關之違法行政處分，認為損害其權
    利或法律上之利益，經『依訴願法提起訴願而不服其決定』
    ，或提起訴願逾三個月不為決定，或延長訴願決定期間逾二
    個月不為決定者，得向高等行政法院提起撤銷訴訟。」、「
    原告之訴，有左列各款情形之一者，行政法院應以裁定駁回
    之。．．．10、起訴不合程式或不備其他要件者。」，行政
    訴訟法第4 條、第107 條第1 項第10款定有明文，可知提起
    撤銷訴訟，須以經過訴願為其前提，若未經過合法之訴願程
    序，逕提起行政訴訟，自非法之所許，應以裁定駁回之。
二、本件原告主張略以：原告所有坐落桃園縣楊梅鎮○○段457
    地號土地，與第三人宋順淋所有同段389 地號土地，依舊地
    籍圖顯示雙方界址邊線，如附圖A 、B 、C 、D 、E 、K ，
    而K 邊線15.4 米 ，重測後為12.5米，短少2.9 米，與459
    、460 、461 、462 圍牆線，80年胡水乾要求分割交換，但
    胡水乾卻以地界分割沒訂界樁，被侵占而不知情，直至91年
    土地重測始發現，於是開調解會，因土地是以MN為調解線而
    且被登記過去無法取回，所以才讓85cm應是OP線，而地政人
    員以OK為界。原告與胡火明459 、胡火燈460 、胡智達461
    、胡正龍462 之界址，係因地政機關之疏失而造成錯誤調解
    。原告與宋順淋經調處同意依舊地籍圖之界址辦理登記，非
    界址有爭議，而係被告不依雙方所認定之界址測量及登記，
    使原告受有面積減少之損害，屬於行政訴訟法第8 條第1 項
    「請求作成行政處分以外之其他非財產上之給付」訴訟，無
    庸經過訴願程序；即便應經訴願前置程序，原告已向桃園縣
    政府、內政部聲明不服被告所為處分，該等機關回覆均未記
    載教示期間，依訴願法第92條規定，原告1 年內提起訴訟均
    未逾期，因而訴請「被告應將桃園縣楊梅鎮○○段457 地號
    與同段389 地號土地之界址依照如附圖OP A、B 、C 、D 連
    接線辦理地籍圖及土地面積更正登記」云云。
三、惟按「人民與中央或地方機關間，因公法上原因發生財產上
    之給付或請求作成行政處分以外之其他非財產上之給付，得
    提起給付訴訟。因公法上契約發生之給付，亦同。」行政訴
    訟法第8 條定有明文，本件原告聲明請求「被告應將桃園縣
    楊梅鎮○○段457 地號與同段389 地號土地之界址依照如附
    圖OP A、B 、C 、D 連接線辦理地籍圖及土地面積更正登記
    」，依其理由，係認因地政機關之疏失而造成界址錯誤調解
    ，請求被告更正地界登記，然更正登記必須由地政機關依法
    調查裁量後，以「行政處分」為之，並非「行政處分以外之
    其他非財產上之給付」，該部分原告只得依法申請，經訴願
    程序後提起課予義務之訴訟，不得逕提起給付之訴。
四、本件原告並未向被告提起任何「更正登記」之申請而遭否准
    ，原告雖主張已向桃園縣政府、內政部聲明不服被告所為處
    分，該等機關回覆均未記載教示期間，依訴願法第92條規定
    ，原告1 年內提起訴訟均未逾期云云，惟原告均係就桃園縣
    政府調處結果及重測結果之公告不服，原告從未向被告申請
    「更正登記」而遭否准，亦未經訴願程序，原告逕對被告提
    起「更正登記」之給付訴訟，自難謂合法，應予駁回。
五、依行政訴訟法第107 條第1 項第10款、第104 條、民事訴訟
    法第95條、第78條，裁定如主文。
中    華    民    國    97    年    12    月    24    日
                    臺北高等行政法院第二庭
                              審判長法  官  徐瑞晃
                                    法  官  蕭惠芳
                                    法  官  畢乃俊
上為正本係照原本作成。
如不服本裁定，應於送達後10日內向本院提出抗告狀（須按他造
人數附繕本）。
中    華    民    國    97    年    12    月    24    日
                                    書記官  簡信滇


司法院資訊處製作；財團法人民間司法改革基金會備份。
